臺灣板橋地方法院刑事判決　　　　　　 93年度簡上字第593號
上　訴　人
即　被　告　乙○○
上列上訴人即被告因違反稅捐稽徵法等案件，不服本院93年度簡
字第4209號中華民國93年9 月20日所為第一審簡易判決（聲請簡
易判決處刑案號：臺灣板橋地方法院檢察署93年度偵字第12937
號），提起上訴，本院管轄第二審之合議庭判決如下︰
    主  文
原判決關於詐術逃漏稅捐部分及定執行刑部分均撤銷。
乙○○被訴詐術逃漏稅捐部分無罪。
其餘上訴駁回。
    事  實
乙○○係址設臺北縣樹林市○○街10巷3 號1 樓（營業地址為臺
北縣新莊市○○路700-21號）「旗豐國際貿易股份有限公司」（
以下簡稱旗豐公司）之負責人，並以製作各類所得扣繳暨免扣繳
憑單（以下簡稱扣繳憑單）及旗豐公司之營利事業所得稅結算申
報書為其附隨業務，為從事業務之人。其明知王永欽於民國89年
間並未在旗豐公司任職，亦未領取任何薪資，竟基於行使業務上
登載不實文書之犯意，於90年申報營利事業所得稅截止日前之某
日，委請姓名年籍不詳且不知情之會計人員，在其業務上所作成
之文書即扣繳憑單上，虛載甲○○於89年間向旗豐公司支領新臺
幣（下同）四十八萬元之薪資，並將該扣繳憑單向稅捐機關申報
而行使之，又接續在其業務上所作成之文書即89年度旗豐公司營
利事業所得稅結算申報書上，填載甲○○於89年間在旗豐公司領
取薪資四十八萬元，而虛列該公司營業成本，持向稅捐機關申報
營業事業所得稅而行使之，足以生損害於稅捐機關對於稅捐稽徵
之正確性及甲○○。嗣經甲○○以其於89年間未向旗豐公司支領
薪資，卻有自旗豐公司取得四十八萬元之薪資所得，致遭財政部
臺北市國稅局以未依法申報所得為由科處罰鍰六千八百元，而具
狀向臺灣板橋地方法院檢察署提出告訴，因而查悉上情。
    理  由
一、駁回上訴部分：
  (一)上揭犯罪事實業據被告乙○○坦承不諱，且經告訴人甲○○
    指訴在卷，並有財政部臺灣省北區國稅局新莊稽徵所93年8
    月4 日北區國稅新莊一字第0931021305號函及所附旗豐公司
    之89年度綜合所得稅BAN 給付清單、89年度營利事業所得稅
    結算申報核定通知書、結算申報書、資產負債表，以及旗豐
    公司基本資料查詢、財政部臺北市國稅局91年9 月12日財北
    國稅中南財字第15091000646 號函及所附甲○○於89年度遭
    虛報薪資所得之處分書、綜合所得稅核定通知書及扣繳憑單
    各一份在卷可參，事證明確，被告犯行洵堪認定。
  (二)核被告所為，係犯刑法第216 條、第215 條之行使業務登載
    不實文書罪。其業務上登載不實之低度行應為行使之高度行
    為所吸收，不另論罪。其利用姓名年籍不詳且不知情之會計
    人員填製不實之扣繳憑單及營利事業所得稅結算申報書並向
    稅捐機關申報行使，為間接正犯。又被告先後接續於其業務
    上所作成之文書即扣繳憑單及89年度旗豐公司營利事業所得
    稅結算申報書上，虛載甲○○於89年間向旗豐公司支領四十
    八萬元薪資之不實事項而行使，核其行為之本質，乃本於單
    一明知不實之事項而登載於其業務上作成文書而行使之犯意
    接續進行，以實現一個犯罪構成要件之行為，屬實質之單純
    一罪，為接續犯，應僅成立一罪，公訴人認係成立連續犯，
    容有誤會。
  (三)原審同此認定，就被告上揭行使業務上登載不實文書犯行，
    審酌被告之素行狀況、犯罪之動機目的、智識程度及犯罪後
    態度等一切情狀，量處有期徒刑三月，如易科罰金以三百元
    折算一日，其認事用法均無違誤，量刑亦屬適當，應予維持
    ，上訴人此部分之上訴為無理由，應予駁回。
二、改諭知無罪部分：
  (一)公訴意旨略稱：被告以虛列旗豐公司營業成本四十八萬元申
    報營利事業所得稅而為行使之詐術，藉此逃漏89年度旗豐公
    司應納之營利事業所得稅十一萬元，因認被告此部分亦涉犯
    稅捐稽徵法第47條第1 款、第41條之公司負責人為納稅義務
    人以詐術逃漏稅捐罪嫌。惟查，稅捐稽徵法第41條之逃漏稅
    捐罪，係結果犯，並無處罰未遂之規定，須以發生逃漏稅捐
    之結果為成立要件。本件旗豐公司雖於89年度虛報告訴人甲
    ○○薪資四十八萬元，但因該公司89年度核定所得額為虧損
    三百六十四萬一千四百三十七元，有89年度營利事業所得稅
    結算申報核定通知書一件在卷可按（見臺灣板橋地方法院檢
    察署93年度他字第5080號卷第40頁），如予扣除四十八萬元
    ，旗豐公司89年度所得額仍為虧損，換言之，旗豐公司雖於
    89年度虛報告訴人甲○○薪資四十八萬元，但並未因而生逃
    漏稅捐之結果，自不得對被告科以稅捐稽徵法第47條第1 款
    、第41條之罪責。至於財政部臺灣省北區國稅局新莊稽徵所
    93 年8月4 日北區國稅新莊一字第0931021305號函指該公司
    89 年 度營利事業所得稅結算申報，如虛報甲○○薪資費用
    四十八萬元，依所得稅法第110 條第3 項規定，所涉漏稅額
    為十一萬元等語，但查，所得稅法第110 條第3 項，係「營
    利事業因受獎勵免稅或營業虧損，致加計短漏之所得額後仍
    無應納稅額者」，應如何處罰之規定，是上揭函文意旨應指
    依所得稅法第110 條第3 項關於罰鍰數額之意，併此敘明。
    是本件經查並無積極證據足以認定被告犯有公訴意旨所指之
    詐術逃漏稅捐犯行，原審疏未查明，誤為被告有罪之認定，
    此部分被告指摘原審判決未當，為有理由，本院自應撤銷原
    審判決，諭知原審判決關於詐術逃漏稅捐部分及定執行刑部
    分均撤銷，改諭知被告無罪之判決。
  (二)末按第一審法院依被告在偵查中之自白或其他現存證據，已
    足認定犯罪者，得因檢察官之聲請，不經通常審判程序，逕
    以簡易判決處刑。但必要時，應於處刑前訊問被告。前項案
    件檢察官依通常程序起訴，經被告自白犯罪，法院認為宜以
    簡易判決處刑者，得不經通常審判程序，逕以簡易判決處刑
    。依前二項規定所科之刑以宣告緩刑、得易科罰金之有期徒
    刑及拘役或罰金為限。又檢察官聲請以簡易判決處刑之案件
    ，經法院認為有第451 條之1 第4 項但書第3 款所列之認應
    為無罪、免訴、不受理或管轄錯誤判決之諭知者，應適用通
    常程序審判之，刑事訴訟法第449 條、第452 條定有明文。
    本件原審未查被告就詐術逃漏稅捐部分應諭知無罪判決，致
    未適用通常程序審理，而誤用簡易判決處刑，其所踐行之簡
    易處刑程序存有瑕疵，為保障當事人之審級利益，本院合議
    庭依通常訴訟程序審理，並依法院辦理刑事訴訟簡易程序案
    件應行注意事項14點之規定，撤銷原審判決，而依通常程序
    為第一審判決，此部分當事人若有不服，仍得於法定期間向
    管轄之第二審法院提起上訴，附此敘明。
據上論斷，應依刑事訴訟法第455 條之1 第1 項、第3 項、第36
8 條、第369 條第1 項前段、第364 條、第301 條第1 項，判決
如主文。
本案經檢察官陳伯厚到庭執行職務。
中　　華　　民　　國　　94　　年　　5 　　月　　10　　日
                  刑事第十六庭  審判長法　官  戴嘉清
                                      法  官  林晏鵬
                                      法  官  陳信旗
以上正本證明與原本無異
如不服本判決應於送達後10日內向本院提出上訴狀
                                      書記官　許千士
中　　華　　民　　國　　94　　年　　5 　　月　　10　　日
附錄本案論罪科刑法條全文：
刑法第215 條
從事業務之人，明知為不實之事項，而登載於其業務上作成之文
書，足以生損害於公眾或他人者，處三年以下有期徒刑、拘役或
五百元以下罰金。
刑法第216 條
行使第二百十條至第二百十五條之文書者，依偽造、變造文書或
登載不實事項或使登載不實事項之規定處斷。
